【裁判字號】    97,交抗,117
【裁判日期】    970321
【裁判案由】    聲明異議
【裁判全文】
臺灣高等法院高雄分院刑事裁定         97年度交抗字第117號
抗  告  人  交通部公路總局高雄區監理所
代  表  人  乙○○
異議人即
受處分人    甲○○
上列抗告人因違反道路交通管理處罰條例聲明異議案件，不服臺
灣高雄地方法院中華民國97年1 月18日裁定（97年度交聲字第12
6 號），提起抗告，本院裁定如下：
    主  文
抗告駁回。
    理  由
一、抗告意旨如附件抗告狀所載。
二、本件聲明異議意旨略以：原處分機關以異議人即受處分人甲
    ○○於民國97年1 月3 日23時58分許，飲酒後其呼氣酒精濃
    度超出規定標準（每公升0.25-0.4毫克）以上（其當時之呼
    氣酒精濃度為每公升0.30毫克），仍騎乘車牌號碼OOE-993
    號重型機車行駛，經警舉發違反道路交通管理處罰條例第35
    條第1 項第1 款，而填製舉發違反道路交通管理事件通知單
    ，並將異議人移送交通部公路總局高雄區監理所，而裁決科
    處異議人罰鍰新台幣（下同）15,000元，並吊扣汽車駕駛執
    照12月在案，惟因異議人上班需開車，若駕照遭吊銷勢必影
    響工作及生活，為此依法聲明異議，請求撤銷吊扣駕照之處
    分等語。
三、經查：
  (一)按汽車駕駛人飲用酒類後其吐氣所含酒精濃度超過每公升0.
    25毫克以上，不得駕車；又汽車駕駛人，駕駛汽車經測試檢
    定酒精濃度超過規定標準者，處新臺幣1 萬5 千元以上6 萬
    元以下罰鍰，並當場移置保管該汽車及吊扣其駕駛執照1 年
    ，道路交通安全規則第114 條第2 款及道路交通管理處罰條
    例第35條第1 項第1 款分別定有明文。次按修正前道路交通
    管理處罰條例第68條規定：「汽車駕駛人，因違反本條例及
    道路交通安全規則之規定，受吊扣或吊銷駕駛執照處分時，
    吊扣或吊銷其持有各級車類之駕駛執照。」惟上開道路交通
    管理處罰條例第68條業於94年12月14日修正，並自95年3 月
    1 日施行，修正後之道路交通管理處罰條例第68條規定：「
    汽車駕駛人，因違反本條例及道路交通安全規則之規定，受
    吊銷駕駛執照處分時，吊銷其持有各級車類之駕駛執照。」
    且其修正立法理由略以：「原條文將違法或違規駕駛人所持
    有各級車類之駕駛執照一併吊扣或吊銷，失之過酷，影響人
    民工作及生活甚鉅，爰修正之」等語，故修正條文係將道路
    交通管理處罰條例第68條原有條文中之「吊扣或」3 字刪除
    ，有立法院交通委員會94年10月5 日台立交字第0942400153
    號函附道路交通管理處罰條例第68條審查報告在立法院公報
    第94卷第70期第135 至138 頁可稽。則參照上開修正立法理
    由及立法經過，依修正後之條文，僅於受吊銷駕駛執照處分
    者，仍維持吊銷其持有各級車類之駕駛執照，至受吊扣駕駛
    執照處分者，則僅得吊扣其違法或違規當時所駕駛車輛之駕
    駛執照，不再吊扣其持有各級車類之駕駛執照甚明。
  (二)本件異議人甲○○於前揭時、地因酒後騎乘重型機車違規，
    而有違反道路交通管理處罰條例第35條第1 項第1 款之行為
    ，業據異議人甲○○坦承不諱（見聲明異議狀），並有高雄
    縣政府警察局舉發違反道路交通管理事件通知單、裁決書各
    1 份在卷足稽，是此部分事實應堪認定。又依異議人甲○○
    所提出之聲明異議狀所載，僅就原處分機關吊扣其汽車駕照
    之處分提出異議，並未對原處分機關科處罰鍰之部分有所異
    議，故本院僅就原處分機關吊扣異議人汽車駕照之處分是否
    適法而為判斷，合先敘明。
  (三)本件異議人甲○○於違規行為時，並未持有重型機車駕照，
    而僅有普通小型汽車駕駛執照，原處分機關乃裁決吊扣異議
    人前開汽車駕照之事實，有移送書及公路監理電子閘門證號
    查詢汽車、機車駕駛人資料各1 份在卷足憑。惟揆諸前揭說
    明，異議人既係駕駛重型機車違反道路交通管理處罰條例第
    35條第1 項第1 款之規定，依法即僅能吊扣其重型機車駕駛
    執照12個月，並無得吊扣異議人持有他級駕駛執照之依據，
    原處分機關以異議人有上開違規行為，逕行裁處吊扣異議人
    之汽車駕駛執照，已難謂係適法之處分；又上開處置方式，
    雖可能產生無照駕駛之駕駛人，反而較有照駕駛之駕駛人，
    得受有無需受吊扣駕駛執照處罰利益之疑慮，然行政行為，
    採取之方法所造成之損害不得與欲達成目的之利益顯失均衡
    ，為行政程序法第7 條第3 款所明定，若於上開情形下吊扣
    駕駛人各級車類之駕駛執照，雖可達成完全杜絕駕駛人繼續
    酒醉駕車之目的，惟亦同時造成剝奪駕駛人駕駛各級車類車
    輛之結果，甚而使職業駕駛人之生計遭受影響，此所造成之
    損害，與欲達成目的之利益顯失均衡，且與前揭道路交通管
    理處罰條例第68條之修法意旨亦不相符合，自有未當。
  (四)至移送書及抗告狀雖援引交通部95年5 月8 日交路字第0950
    030639號函、94年9 月15日交路字第0940051432號函、89年
    8 月30日交路字89字第008861號函釋，認為領有駕駛執照之
    駕駛人，於無照駕駛不同級之車輛違反道路交通管理處罰條
    例第35條時，仍可吊扣其所持有之其他駕駛執照，而為本件
    吊扣異議人汽車駕駛執照之依據。惟按法官依據法律獨立審
    判，為憲法第80條所明定，且依司法院大法官會議釋字第13
    7 號、216 號解釋意旨，各機關依其職掌就有關法規為釋示
    之行政命令，法官於審判案件時，固可予以引用，但仍得依
    據法律，表示適當之不同見解，並不受其拘束。而道路交通
    管理處罰條例第68條之規定業經修正，且行政行為採取之方
    法所造成之損害不得與欲達成目的之利益顯失均衡，均已如
    前所述。準此，交通部前開函文於此自不宜再予援用。
  (五)綜上所述，原處分機關以受處分人酒精濃度超過規定標準而
    駕車為由，對其裁處吊扣汽車駕駛執照12個月部分，即有未
    洽，受處分人提出本件聲明異議，即有理由，原裁定將原處
    分機關就此部分之處分予以撤銷，自無違誤。抗告人仍執前
    詞提起抗告，指摘原裁定不當，為無理由，應予駁回。
四、據上論結，應依道路交通案件處理辦法第26條，刑事訴訟法
    第412 條，裁定如主文。
中    華    民    國    97    年    3     月    21    日
                  刑事第八庭    審判長法  官  李炫德
                                      法  官  李政庭
                                      法  官  陳志銘
以上正本證明與原本無異。
不得再抗告。
中    華    民    國    97    年    3     月    21    日
                                      書記官  盧雅婷


司法院資訊處製作；財團法人民間司法改革基金會備份。
